【裁判字號】    98,審小上,120
【裁判日期】    981130
【裁判案由】    給付管理費
【裁判全文】
臺灣臺北地方法院民事裁定           98年度審小上字第120號
上  訴  人  福昇隆建設股份有限公司
法定代理人  乙○○
被 上訴 人  延喜天廈公寓大廈管理委員會
法定代理人  甲○○
當事人間請求給付管理費事件，上訴人對於中華民國98年8 月12
日本院臺北簡易庭98年度北小字第4319號第一審小額民事判決提
起上訴，本院裁定如下：
    主  文
上訴駁回。
第二審訴訟費用新台幣壹仟伍佰元由上訴人負擔。
    理  由
一、按對於小額程序之第一審裁判上訴，非以其違背法令為理由
    ，不得為之；至其上訴狀應記載上訴理由，表明下列各款事
    項：一原判決所違背之法令及其具體內容，二依訴訟資料可
    認為原判決有違背法令之具體事實，民事訴訟法第四百三十
    六條之二十四第二項、第四百三十六條之二十五分別定有明
    文。又依同法第四百三十六條之三十二第二項準用第四百六
    十八條及第四百六十九條第一款至第五款規定，判決不適用
    法規或適用不當者，為違背法令，其中判決有同法第四百六
    十九條第一款至第五款情形之一者，為當然違背法令。是當
    事人於小額訴訟程序提起上訴，如依民事訴訟法第四百六十
    八條規定，以第一審判決有不適用法規或適用法規不當為理
    由時，其上訴狀或理由書應有具體之指摘，並揭示該法規之
    條項或其內容；若係成文法以外之法則，應揭示該法則之旨
    趣；倘為司法院解釋、或最高法院之判例，則應揭示該判解
    之字號或其內容。如以民事訴訟法第四百六十九條第一款至
    第五款情形為理由時，其上訴狀或理由書，應揭示合於該條
    款之事實。上訴狀或理由書如未依此項方法表明者，即難認
    為已對第一審判決之違背法令有具體之指摘，其上訴自難認
    為合法。
二、本件上訴人上訴意旨僅略述：
  (一)原判決有違背法令之情事：區分所有權人會議決議之違法可
    分為決議內容違反法律或章程之絕對無效，及決議違反召集
    程序及決議方法之相對無效，前者乃當然無效而無庸請求法
    院宣告，後者則須於決議後三個月內提起撤銷決議訴訟。又
    區分所有權人會議之性質與民法社團總會相同，而公寓大廈
    社區管理規約又屬公寓大廈社區之基本組織規定，其性質相
    當於社團章程。是區分所有權人會議決議之內容，若有違反
    公寓大廈管理規約之情形，依民法第五十六條第二項規定應
    屬無效。延喜天廈社區訂有「延喜天廈社區管理規約」，並
    於歸約第十六條規定「本社區停車場停車位不論有否停放車
    輛，其所有權人或承租人應按月繳納停車位管理費，汽車每
    月新台幣（下同）400元，…」，基此，延喜天廈社區96年
    度第一次區分所有權人會議並未決議修改管理規約內容，僅
    逕行決議將停車位管理費變更為每月550元（下稱系爭決議
    ），其決議內容顯已違反管理規約約定，應屬無效之決議。
    原審法院無視於此，逕認被上訴人以系爭決議為請求權基礎
    之主張為有理由，並判命上訴人依系爭決議內容給付被上訴
    人管理費，顯有適用法規不當之違背法令情事。
  (二)原判決有理由矛盾之情事：關於延喜天廈社區94年度第一次
    緊急區分所有權人會議，原審判決認定因會議表決人數不足
    規約約定之出席數及表決權數，「該決議甚至不成立，遑論
    有表決通過之情形」；惟就系爭決議，原審判決雖認亦為表
    決人數不足規約約定出席數及表決權數之情形，然又以「被
    告或其他反對該議案之區分所有權人既未於決議後3個月內
    訴請法院撤銷上開決議。揆諸上揭說明，上開調整管理費之
    決議仍屬有效，而得拘束所有區分所有權人」，足見，原審
    判決就同樣表決權不足規約約定之出席數或表決權數之兩次
    決議，卻為歧異之認定，顯有判決理由矛盾之情形。
  (三)為此提出上訴，並聲明：1.原判決廢棄；2.被上訴人在第一
    審之訴及假執行聲請均駁回。
三、首先，小額訴訟程序之當事人除有因原法院違背法令致未能
    提出者外，於第二審程序不得提出新攻擊或防禦方法，民事
    訴訟法第四百三十六條之二十八定有明文。蓋為貫徹小額民
    事程序之簡速性，避免因當事人於上訴程序提出新事實及證
    據而延滯訴訟，小額事件之第二審法院原則上應按第一審之
    訴訟資料，審核其訴訟程序及判決內容有無違背法令，當事
    人於第一審言詞辯論終結前未曾提出之訴訟資料，不得再行
    提出。經查，上訴人就其所述系爭決議違反延喜天廈社區管
    理規約第十六條規定而屬無效之防禦方法，在原審迄未曾提
    出（此詳閱原審98年7月7日言詞辯論筆錄尤然，見原審卷第
    204頁）；自屬係在原審辯論終結後所提出之新攻擊防禦方
    法，且上訴人並未證明係因原審法院違背法令致其無法提出
    ，揆諸前開說明，上訴人於本件小額民事事件之上訴程序中
    已不得再行提出。從而，上訴人此部分所執為上訴不合程式
    ，為不合法。
四、再者，民事訴訟法第四百三十六條之三十二第二項準用第四
    百六十八條及第四百六十九條第一款至第五款規定，判決不
    適用法規或適用不當者，為違背法令，其中判決有同法第四
    百六十九條第一款至第五款情形之一者，為當然違背法令。
    可知，同法第四百六十九條第六款所定「判決不備理由或理
    由矛盾」，於小額訴訟程序之上訴程序，並不準用，自不得
    以之為上訴理由。準此，上訴人所稱原審判決就同樣表決權
    不足規約約定之出席數或表決權數之兩次決議，卻為歧異之
    認定，顯有判決理由矛盾之情形，此部分所執亦為上訴不合
    程式，為不合法。
五、從而，本件上訴人提出新攻擊防禦方法及指摘原審判決理由
    矛盾，均與小額訴訟程序之上訴要件不合，為不合法，又其
    復未具體說明原審判決有何不適用法規或適用法規不當之情
    形，亦未揭示該法規之條項或其內容，及合於民事訴訟法第
    四百六十九條所列各款之事實，要難認對原審判決有如何違
    背法令情事已為具體之指摘，揆諸前揭說明，自不得謂已合
    法表明上訴理由。從而，本件上訴不合程式，為不合法，應
    予駁回。
六、訴訟費用之負擔：本件上訴裁判費為1,500元，應由上訴人
    負擔，爰確定如主文第二項所載。
七、據上論結，本件上訴為不合法，依民事訴訟法第四百三十六
    條之三十二第一項、第二項、第四百四十四條第一項前段、
    第九十五條、第七十八條、第四百三十六條之十九第一項，
    裁定如主文。
中    華    民    國    98    年    11    月    30    日
                  民事第六庭審判長法  官  朱漢寶
                                  法  官  劉又菁
                                  法  官  賴錦華
以上正本係照原本作成。
本裁定不得抗告。
中    華    民    國    98    年    11    月    30    日
                                  書記官  張馨文

司法院資訊處製作；財團法人民間司法改革基金會備份。
